臺灣高等法院高雄分院刑事判決　　　　100年度上易字第129號
上　訴　人
即　被　告　莊培瑜
選任辯護人　黃見志律師
上列上訴人因恐嚇等案件，不服臺灣高雄地方法院99年度易第22
47號中華民國99年12月21日第一審判決（起訴案號：臺灣高雄地
方法院檢察署99年度偵字第19605 號），提起上訴，本院判決如
下：
     主  文
原判決關於莊培瑜附表一編號3 、4 、6 、15重利及定應執行刑
部分，均撤銷。
莊培瑜被訴附表一編號3 、4 、6 、15重利部分，均無罪。
其他上訴駁回（即附表一編號5 、7 至10、13、16重利部分，暨
恐嚇危害安全部分）。
上開上訴駁回部分，應執行有期徒刑壹年，如易科罰金，以新臺
幣壹仟元折算壹日，緩刑參年。扣案如附表二編號1 至6 所示之
物，均沒收。
    事  實
一、鍾大新、鍾志章（該2 人經原審判處罪刑上訴本院後，嗣均
    已撤回上訴確定）、莊培瑜共同基於重利之犯意聯絡及行為
    分擔，先在高雄地區各處張貼借款廣告之貼紙，並留下0000
    000000、0000000000號行動電話，招攬需款孔急之人與其等
    聯絡，期間鍾大新係以0000000000號行動電話（未扣案，起
    訴書誤認尚有0000000000號行動電話，見附表二編號12扣案
    物之說明），鍾志章以00000000 00 號行動電話（未扣案，
    起訴書誤認尚有0000000000號行動電話，見附表二編號11扣
    案物之說明），莊培瑜則持0000000000、0000000000號行動
    電話，與借款人聯絡，並自民國98年間起，利用如附表一編
    號5 、7 至10、13、16所示借款人需款孔急、無暇細思之急
    迫情形，要求各該借款人提供身分證件，並簽立面額為借款
    金額2 倍之本票作為擔保，並推由鍾大新（自稱「小蔡」）
    提供資金，由鍾大新或鍾志章（自稱「阿弟」）交付借款予
    借款人，再由鍾志章或莊培瑜（自稱「阿賓」或「阿倫」）
    負責向借款人催討或收取利息之方式，貸予款項予各該借款
    人，並收取與原本顯不相當之利息（各該次行為人、借款人
    、借款時間、地點、借款金額、繳息方式、利息計算方式等
    ，均詳如附表一編號5 、7 至10、13、16所示）。嗣經警於
    99年6 月9 日，在高雄市○○區○○路442 號、高雄市左營
    區○○○路202 號9 樓、高雄市○○區○○路292 號8 樓之
    12，先後拘獲鍾大新、莊培瑜及鍾志章，並扣得如附表二所
    示之物，始悉上情。
二、鍾大新與莊培瑜另於98年9 月間某日，因附表一編號13所示
    借款人呂哲寧未能依約繳付利息，竟共同基於恐嚇危害安全
    之犯意聯絡及行為分擔，先由鍾大新於接獲呂哲寧所撥打要
    求延期清償利息之電話時，對呂哲寧恫稱：「若不還錢，我
    馬上就叫小弟帶人去你家討錢」等語，再推由莊培瑜撥打電
    話予呂哲寧恫嚇：「你不要白目，我老闆做這行很久了，黑
    白兩道都認識」、「我們公司討債有兩批人，一批很斯文，
    一批很暴力，到家就會砸玻璃、電視」等語，以此等加害生
    命、身體、財產之事恐嚇呂哲寧，使其心生畏懼，致生危害
    於呂哲寧之安全。
三、案經高雄市政府警察局移請臺灣高雄地方法院檢察署檢察官
    偵查起訴。
    理  由
壹、證據能力方面：
一、證人呂哲寧於偵查中所為之陳述有證據能力：
  (一)按被告以外之人於偵查中向檢察官所為陳述，除顯有不可信
    之情況者外，得為證據；刑事訴訟法第159 條之1 第2 項定
    有明文。偵查中對被告以外之人所為之偵查筆錄，或被告以
    外之人向檢察官所提之書面陳述，性質上均屬傳聞證據。惟
    現階段刑事訴訟法規定檢察官代表國家偵查犯罪、實施公訴
    ，依法其有訊問被告、證人及鑑定人之權，證人、鑑定人且
    須具結，而實務運作時，檢察官偵查中向被告以外之人所取
    得之陳述，原則上均能遵守法律規定，不致違法取供，其可
    信度極高。被告以外之人前於偵查中已具結而為證述，除反
    對該項供述得具有證據能力之一方，已釋明「顯有不可信之
    情況」之理由外，不宜即遽指該證人於偵查中之陳述不具證
    據能力。
  (二)證人呂哲寧於偵查中，經檢察官以證人之身分具結而為陳述
    ，而被告及其辯護人，並未提及檢察官在偵查時有何不法取
    供之情形，亦未釋明上開供述有何顯不可信之情況，依前述
    說明，證人呂哲寧於偵查中之陳述，自具有證據能力。
二、本案其餘傳聞證據之證據能力：
    按傳聞法則之重要理論依據，在於傳聞證據未經當事人之反
    對詰問予以核實，乃予排斥，惟若當事人已放棄對原供述人
    之反對詰問權，於法院審判時表明同意該等傳聞證據可作為
    證據，基於證據資料愈豐富，愈有助於真實發現之理念，並
    貫徹刑事訴訟法修法加重當事人進行主義之精神，確認當事
    人對於證據能力有處分權之制度，傳聞證據經當事人同意作
    為證據，法院認為適當者，亦得為證據。另當事人於調查證
    據時，對於傳聞證據表示「沒有意見」、「對於證據調查無
    意見」，而未於言詞辯論終結前聲明異議，應視為已有將該
    等傳聞證據採為證據之同意，此刑事訴訟法第159 條之5 定
    有明文。檢察官、被告及辯護人於本院準備程序及審判期日
    ，已表示對於全案其餘傳聞證據之證據能力均無意見，且同
    意作為本案之證據（見本院卷第87至89頁、第158 頁），依
    刑事訴訟法第159 條之5 之規定，檢察官、被告及辯護人已
    同意本案其餘傳聞證據均有證據能力，本院斟酌該等證據並
    非非法取得，亦無證明力明顯過低之情形，是該等證據，均
    得採為證據。
貳、有罪部分（即上訴駁回部分）：
一、訊據上訴人即被告莊培瑜（下稱被告），固坦承附表一編號
    5 、10、13、16之重利犯行，惟否認恐嚇及附表一編號7 、
    8 、9 之重利犯行，辯稱：伊係自98年10月起始受鍾大新之
    邀，幫忙借貸及收款，且伊亦未恐嚇證人呂哲寧云云。經查
    ：
  (一)附表一編號5、10、13、16重利犯行部分：
    附表一編號5、10、13、16重利犯行部分，業據被告坦承不
    諱，核與證人即被害人顏翊文、王清、呂哲寧、潘水上之
    證述情節相符，復有搜索扣押筆錄、扣押物品目錄表、扣押
    物品收據等件在卷可稽，及如附表二編號1 至6 所示之行動
    電話、商業本票簿、小額借款名片卡、客戶資料卡、收款帳
    本等物扣案可資佐證。綜上，被告上開任意性之自白既有前
    揭證據可佐，核與事實相符，自得採為論罪科刑之依據，事
    證明確，被告此部分重利犯行洵堪認定。
  (二)附表一編號7、8、9重利犯行部分：
  1.關於附表一編號7 、8 、9 部分，王清確有向綽號「小蔡
    」之鍾大新借款，並由鍾大新指使綽號「阿弟」之鍾志章及
    另名不詳姓名男子（經王清指認照片，確認該男子係被告
    莊培瑜無訛）向王清收取利息等情，業據證人即被害人王
    清證述綦詳（見警一卷第62至66頁，偵二卷第39至40頁）
    。
  2.被告業於偵查及原審審理時坦承有上開重利之犯行，茲析述
    如次：
  (1)被告業於檢察官偵查中坦承有上開重利犯行（見偵二卷第17
    頁，原審聲羈卷第15至16頁）。
  (2)被告於原審審理時，有選任辯護人在場執行職務，而被告於
    原審99年10月25日、99年11月19日、99年12月7 日審理時，
    業均供承：重利部分我認罪，請求輕判，恐嚇部分我不認罪
    等語（見原審審易卷第37頁，原審易字卷第47頁、第90頁反
    面、第91頁反面），選任辯護人亦陳稱：重利部分被告認罪
    ，請求從輕量刑等語（見原審審易卷第37頁反面，原審易字
    卷第47頁、第91頁）。
  (3)本院審酌被告係74年1 月29日出生，教育程度為大學肄業，
    家庭經濟狀況勉持等情，業據被告自承在卷（見警一卷第13
    頁）。且被告曾於91年間因吸食迷幻藥物等案件，經臺灣高
    雄少年法院以91年度虞護字第84號裁定訓誡及假日生活輔導
    等情，此有臺灣高等法院被告前案紀錄表在卷可稽。足認被
    告係一具有中等教育學歷，身心健全，能完整接收他人所傳
    遞之訊息，並完整表達自己所欲表達訊息之成年人士。再依
    上述被告迭於偵查及原審審理中坦承犯行，並請求從輕量刑
    等情，足認被告於原審審理中，對檢察官所起訴本案附表一
    編號7 、8 、9 之重利犯罪事實表示認罪，並請求法院從輕
    量刑乙節，至為明確。乃被告嗣後翻異前詞，否認此部分之
    重利犯行，洵非有據，不足憑信。
  3.證人即同案被告鍾大新於本院審理時證稱：莊培瑜於98年間
    開始幫我處理收款、借款的事情，我們做到99年初停止，我
    可以確定莊培瑜幫我收錢的時間，是從99年初往前算約半年
    到1 年的時間等語（見本院卷第142 至145 頁）。且被告自
    承有附表一編號5 、10、13、16之重利犯行，已如上述，而
    附表一編號5 之犯罪時間為98年10月3 日中秋節後某日，附
    表一編號13之犯罪時間為98年7 月間某日，附表一編號16之
    犯罪時間為98年7 月間某日一週後等情，亦據被告及證人即
    被害人顏翊文、呂哲寧、潘水上分別供陳在卷。再參以被告
    前於偵查及原審審理時坦承有上開之重利犯行，亦如上述。
    綜上，被告嗣於本院審理時否認有附表一編號7 、8 、9 之
    重利犯行，辯稱：伊係自98年10月起始受鍾大新之邀，幫忙
    借貸及收款云云，顯係事後卸責之詞，不足憑採，此部分重
    利犯行事證亦臻明確，洵堪認定。
  (三)恐嚇部分：
  1.上揭如事實欄二所示，被害人即借款人呂哲寧未能依約繳付
    利息，被告及同案被告鍾大新即於電話中出言恐嚇呂哲寧，
    致其心生畏懼等事實，業據證人呂哲寧於偵查及原審審理中
    明確證稱：98年9 月間，伊因拖欠利息2 、3 天未繳，打電
    話請求鍾大新讓伊延期，鍾大新不願意，即在電話中罵伊三
    字經，並說若不按期繳付利息，要馬上叫小弟帶人去伊家討
    錢，隔一小時後，再由莊培瑜撥打電話予伊，說他老闆做這
    行很久了，黑白兩道都認識，他們公司討債有兩批人，一批
    很斯文，一批很暴力，到家就會砸玻璃、電視等言語，伊聽
    到很害怕，怕被告等人會去伊家中找家人要，傷害伊或家人
    ，所以伊就趕緊在被告等人規定之時限內，向別人借錢來還
    利息等語綦詳（見偵一卷第115 至116 頁，原審卷第76至78
    頁）。
  2.被告及同案被告鍾大新均不否認有與呂哲寧於電話中對談，
    雖辯稱其等均未出言恐嚇，於電話中尚允諾呂哲寧不必還所
    欠款項云云。惟查，證人呂哲寧於原審審理中明確證稱：當
    時是被告等人為警查獲後，伊至警局製作警詢筆錄時，莊培
    瑜才提出可讓伊分期繳納，至於鍾大新則於電話中或當面都
    未說可讓伊分期等語（見原審卷第78頁反面）。況參以本件
    之查獲過程，係警方查獲被告等人之重利犯行後，再依據被
    告等人之通訊監察紀錄比對，而循線約談被害人呂哲寧到案
    說明，並非呂哲寧主動報警揭露上開恐嚇犯行甚明，倘呂哲
    寧心懷不滿、意欲報復，衡情大可於遭被告等人恐嚇後立即
    報警，焉有仍按期繳付利息，直至被告等人為警查獲之理？
    準此，足證呂哲寧前開遭被告及同案被告鍾大新恐嚇之陳述
    ，並無誣陷之動機及目的，且與事實相符，應堪採信。
  3.再恐嚇罪之成立，係僅以通知加害之事使人恐怖為已足，不
    必果有加害之意思，更不能有實施加害之行為；所謂恐嚇，
    指凡一切言語、舉動足以使人生畏怖心者均屬之，而該言語
    是否足以使他人生畏怖心，被害人是否心生畏懼，應本於社
    會一般觀念衡量，依客觀經驗法則而為判斷。觀之上開被告
    等出言恐嚇之語句：「若不還錢，我馬上就叫小弟帶人去你
    家討錢」、「你不要白目，我老闆做這行很久了，黑白兩道
    都認識」、「我們公司討債有兩批人，一批很斯文，一批很
    暴力，到家就會砸玻璃、電視」，依社會一般觀念衡量，核
    係危害他人生命、身體、財產安全之惡害通知，自足以使被
    害人心生畏怖無訛。
  4.至被告雖另辯稱：其等向其餘借款人催討欠款時，均未出言
    恐嚇，故足證其等亦未恐嚇呂哲寧云云。然查，上開被告及
    同案被告鍾大新確有出言恐嚇呂哲寧之事實，已如前述；參
    以證人顏翊文、林豐盛、潘水上於偵查中均證稱：被告等催
    討欠款時，口氣不好等語（見偵二卷第30頁、第42至43頁、
    第62頁）；況論理法則上，縱認被告並無恐嚇其他借款人，
    亦不能據此推認被告亦無恐嚇呂哲寧，自難執此而為有利於
    被告之認定。
  5.綜上，被告上開所辯，顯係避就卸責之詞，難以採信。事證
    已臻明確，被告共同恐嚇呂哲寧之犯行，亦堪認定。
二、核被告事實欄一所為（即附表一編號5 、7 至10、13、16重
    利部分），均係犯刑法第344 條之重利罪；被告事實欄二所
    為（即恐嚇呂哲寧部分），係犯刑法第305 條之恐嚇危害安
    全罪。起訴書附表編號6 恐嚇部分（即原審及本院判決附表
    一編號13恐嚇呂哲寧部分），行為人欄雖誤載為被告及同案
    被告鍾大新、鍾志章3 人，然起訴書之論罪法條欄，業已載
    明係鍾大新、莊培瑜另犯恐嚇罪，且經公訴檢察官於原審當
    庭更正（見原審審易卷第37頁），是檢察官並未起訴鍾志章
    涉犯上開恐嚇罪嫌，併此敘明。被告上開所為附表一編號5
    、7 至10、13、16之重利犯行，與同案被告鍾大新、鍾志章
    有犯意聯絡及行為分擔，均應論以共同正犯。被告上開所為
    恐嚇呂哲寧之犯行，與同案被告鍾大新有犯意聯絡及行為分
    擔，均應論以共同正犯。被告上開所為附表一編號5 、7 至
    10、13、16之7 次重利犯行及1 次恐嚇呂哲寧之犯行，犯意
    各別，行為互殊，犯罪時間不同，均應予以分論併罰。
三、關於附表一編號5 、7 至10、13、16重利犯行及恐嚇犯行部
    分，原審認被告罪證明確，因而適用刑法第28條、第305 條
    、第344 條、第41條第1 項前段、第8 項、第38條第1 項第
    2 款、刑法施行法第1 條之1 等規定，並審酌被告與同案被
    告鍾大新、鍾志章共同貪圖暴利，乘附表一編號5 、7 至10
    、13、16所示之借款人需款孔急之急迫情形，貸款並收取逾
    法所容許之高額利息，壓榨該等借款人，有礙金融秩序；且
    被告復與同案被告鍾大新，於借款人呂哲寧未能如期繳付利
    息時，另以恐嚇手段相脅，逼迫呂哲寧還款，危害呂哲寧生
    命、身體、財產之安全，所為俱值得非議；惟念被告已坦承
    部分重利犯行，其雖否認恐嚇犯行，然尚有悔悟之意，犯後
    態度尚佳，及其犯罪之動機、目的、手段、智識程度、本案
    貸款金額非鉅、收取重利所得尚屬有限，又同案被告鍾大新
    乃本件高利貸之實際經營者，被告僅受僱擔任收取利息之犯
    罪情節等一切情狀，因而就被告上開所犯各罪（重利7 罪，
    恐嚇1 罪），分別量處有期徒刑2 月，並均諭知以新臺幣（
    下同）1 千元折算1 日之易科罰金折算標準。復敘明扣案如
    附表二編號1 、2 所示之行動電話，均係被告莊培瑜所有（
    除門號0000000000號之SIM 卡以外），且供本案重利犯罪所
    用之物；編號3 至6 所示之商業本票簿、小額借款名片卡、
    客戶資料卡、收款帳本（大本）等物，均係同案被告鍾大新
    所有，且供本案重利犯罪所用之物，已據被告及同案被告鍾
    大新供承在卷，依共犯責任共同之原則，均應依刑法第38條
    第1 項第2 款之規定，於被告上開所犯重利罪之主文項下宣
    告沒收。至於附表二編號7 至15所示之電話簿、被害人身分
    證、行車執照、商業本票、0000000000號、0000000000號行
    動電話、高雄縣大樹鄉公所違規告發函、客戶資料卡（林佳
    宏、陳蔡月娥、謝連福）、收款帳本（小本）等物，尚無證
    據證明與本案犯行有關，爰均不予宣告沒收。經核原判決此
    部分認事用法均無違誤，量刑亦稱允當，被告上訴意旨認附
    表一編號5 、10、13、16重利部分量刑過重，並否認附表一
    編號7 、8 、9 重利及恐嚇犯行，而指摘原判決此部分不當
    ，為無理由，應予駁回。並由本院就上開上訴駁回部分，定
    應執行刑為有期徒刑1 年，如易科罰金，以1 千元折算1 日
    ，扣案如附表二編號1 至6 所示之物均沒收。
四、被告未曾受有期徒刑以上刑之宣告，此有臺灣高等法院被告
    前案紀錄表1 份附卷可按，其因一時貪念及失慮，而為本案
    犯行，事後業與被害人顏翊文、王清、呂哲寧、潘水上達
    成和解，亦有和解契約書4 紙及本院公務電話查詢紀錄表1
    紙在卷可稽（見本院卷第147 、148 、178 、179 、182 頁
    ）。足認被告經此偵審程序及刑之宣告，應知所警惕，諒無
    再犯之虞，本院因認對其所處之刑以暫不執行為當，爰依刑
    法第74條第1 項第1 款之規定，諭知宣告緩刑3 年，以啟自
    新，併勵來茲。
參、無罪部分（即撤銷改判部分）：
一、公訴意旨略以：被告莊培瑜與同案被告鍾大新、鍾志章共同
    基於重利之犯意聯絡及行為分擔，先在高雄地區各處張貼借
    款廣告之貼紙，並留下0000000000、0000000000號行動電話
    ，招攬需款孔急之人與其等聯絡，期間鍾大新係以00000000
    00號行動電話，鍾志章以0000000000號行動電話，被告莊培
    瑜則持0000000000、0000000000號電話，與借款人聯絡，並
    利用附表一編號3 、4 、6 、15所示借款人需款孔急、無暇
    細思之急迫情形，要求各該借款人提供身分證件，並簽立面
    額為借款金額2 倍之本票作為擔保，並推由鍾大新提供資金
    ，由鍾大新或鍾志章交付借款予借款人，再由鍾志章或被告
    莊培瑜負責向借款人催討或收取利息之方式，貸予款項予各
    該借款人，並收取與原本顯不相當之利息（各該次行為人、
    借款人、借款時間、地點、借款金額、繳息方式、利息計算
    方式等，均詳如附表一編號3 、4 、6 、15所示）。嗣經警
    於99年6 月9 日，在高雄市○○區○○路442 號、高雄市左
    營區○○○路202 號9 樓、高雄市○○區○○路292 號8 樓
    之12，先後拘獲被告莊培瑜及鍾大新、鍾志章，並扣得如附
    表二所示之物，始悉上情。因認被告莊培瑜此部分亦涉犯刑
    法第344 條重利罪嫌云云。
二、按犯罪事實應依證據認定，無證據不得認定犯罪事實；不能
    證明被告犯罪者，應諭知無罪之判決，刑事訴訟法第154 條
    第2 項、第301 條第1 項分別定有明文。又事實之認定，應
    憑證據，如未能發現相當證據，或證據不足以證明，自不能
    以推測或擬制之方法，為裁判基礎；且認定不利於被告之事
    實須依積極證據，苟積極證據不足為不利於被告事實之認定
    時，即應為有利於被告之認定；另認定犯罪事實所憑之證據
    ，雖不以直接證據為限，間接證據亦包括在內，然而無論直
    接證據或間接證據，其為訴訟上之證明，須於通常一般之人
    均不致有所懷疑，而得確信其為真實之程度者，始得據為有
    罪之認定，倘其證明尚未達到此一程度，而有合理之懷疑存
    在而無從使事實審法院得有罪之確信時，即應由法院為諭知
    被告無罪之判決（最高法院30年度上字第816 號、40年度台
    上字第86號、76年度台上字第4986號判例意旨參照）。又刑
    事訴訟法第161 條已於91年2 月8 日修正公布，其第1 項規
    定：檢察官就被告犯罪事實，應負舉證責任，並指出證明之
    方法。因此，檢察官對於起訴之犯罪事實，應負提出證據及
    說服之實質舉證責任。倘其所提出之證據，不足為被告有罪
    之積極證明，或其指出證明之方法，無從說服法院以形成被
    告有罪之心證，基於無罪推定之原則，自應為被告無罪判決
    之諭知（最高法院92年台上字第128 號判例意旨參照）。
三、訊據被告莊培瑜堅決否認有此部分之重利犯行，辯稱：伊並
    未於附表一編號3 、4 、6 、15所示時、地，共同參與重利
    犯行等語。經查：
  (一)附表一編號3、4部分：
  1.證人即同案被告鍾大新於本院審理時證稱：莊培瑜於98年間
    開始幫我處理收款、借款的事情，我們做到99年初停止，我
    可以確定莊培瑜幫我收錢的時間，是從99年初往前算約半年
    到1 年的時間等語，已如上述。
  2.證人即被害人顏翊文於本院審理時證稱：我於97年曾向鍾大
    新借款，當時被告莊培瑜並未在場，針對該筆款項，被告莊
    培瑜亦未向我收取任何款項；另我於98年10月曾向鍾大新借
    款，99年間被告與鍾志章有來跟我收該筆借款之利息。我總
    共向鍾大新借款3 次，第1 次是鍾大新交錢給我，第2 、3
    次都是鍾志章交錢給我，但我都是和鍾大新聯絡等語（見本
    院卷第116 至118 頁）。
  3.綜合證人鍾大新、顏翊文上開證述情節，足認關於證人即被
    害人顏翊文附表一編號3 、4 、5 之3次 借款部分，除附表
    一編號5 之重利犯行被告業已認罪，並經本院論罪科刑，已
    如上述之外，其餘附表一編號3 、4 部分，尚無積極證據足
    以認定被告有此部分之重利犯行。
  (二)附表一編號6部分：
  1.證人即借款人王清雖於99年6 月24日偵查中證稱：我於2
    年前看到綽號「小蔡」之鍾大新張貼借錢之廣告，就打電話
    向他借錢，第1 次借15,000元，實拿13,500元，拿錢給我的
    是鍾大新，來收利息的人有時是綽號「阿弟」的鍾志章，有
    時是另外1 名不詳姓名男子等語（見偵二卷第39頁）。惟證
    人王清另證稱：莊培瑜是第5 次交付借款給我的人，第2
    、3 、4 次都是綽號「阿弟」的鍾志章交付借款給我等語（
    見偵二卷第40頁）。是證人王清並未指認被告是伊第1 次
    向鍾大新借款時（即附表一編號6 部分），交付借款給伊或
    向伊收取利息之人，甚為明灼。
  2.參以證人即同案被告鍾大新於本院審理時證稱：莊培瑜於98
    年間開始幫我處理收款、借款的事情，我們做到99年初停止
    ，我可以確定莊培瑜幫我收錢的時間，是從99年初往前算約
    半年到1 年的時間等語，已如上述。足認被告確係於98年間
    ，始參與鍾大新、鍾志章之重利犯行，亦堪認定。
  3.綜合證人王清、鍾大新上開證述情節，足認關於證人即被
    害人王清附表一編號6 、7 、8 、9 、10之5 次借款部分
    ，除附表一編號10之重利犯行被告業已認罪，而附表一編號
    7 、8 、9 部分，被告雖否認犯罪，然仍經本院認有重利犯
    行，而予以論罪科刑，已如上述之外，其餘附表一編號6 部
    分，尚無積極證據足以認定被告有此部分之重利犯行。
  (三)附表一編號15部分：
  1.證人即被害人潘水上於本院審理時證稱：「（問：98年7 月
    間【即原審判決附表1 編號15】，是否有向鍾大新借款7 千
    元？) 我借款1 萬元，先扣除利息3 千元，實際只拿到7 千
    元」、「（問：那次你借錢的時候，在庭的被告莊培瑜是否
    在場？）我不知道，當時還有另外一個人，但是否為在庭的
    被告我認不出來」、「（問：你借錢的時候，在庭的被告莊
    培瑜是否有向你收過利息？）沒有」、「（問：請你再次確
    認，在庭的被告莊培瑜是否有向你收過該次借款的利息？）
    我印象中是一位年輕人，瘦瘦的，但不是庭上的被告」等語
    （見本院卷第119 頁）。
  2.依證人潘水上上開證述情節，足認關於證人即被害人潘水上
    附表一編號15、16之2 次借款部分，除附表一編號16之重利
    犯行被告業已認罪，並經本院論罪科刑，已如上述之外，其
    餘附表一編號15部分，尚無積極證據足以認定被告有此部分
    之重利犯行。
四、綜上所述，檢察官認被告此部分涉嫌前揭犯行所憑之證據，
    尚未達於通常一般之人均不致有所懷疑，而得確信其為真實
    之程度，依刑事訴訟制度「倘有懷疑，即從被告之利益為解
    釋」、「被告應被推定為無罪」之證據法則，即難據以為不
    利於被告之認定。此外，本院依卷內現存全部證據資料，復
    查無其他證據足資認定被告確有檢察官所起訴此部分之犯行
    ，即屬不能證明被告犯罪，揆諸前開說明，自應為被告此部
    分無罪之諭知。
五、原審未詳為推求，遽為被告此部分（即附表一編號3 、4 、
    6 、15重利部分）有罪之判決，即有未合，被告執此聲明上
    訴，指摘原判決此部分不當，為有理由，應由本院將原判決
    關於被告莊培瑜附表一編號3 、4 、6 、15重利及定應執行
    刑部分，均予撤銷，並為被告此部分無罪之諭知。
肆、同案被告鍾大新、鍾志章部分，業於本院審理時均撤回上訴
    確定，爰不另論列。
據上論結，應依刑事訴訟法第368 條、第369 條第1 項前段、第
364 條、第301 條第1 項，刑法第51條第5 款、第74條第1 項第
1 款，判決如主文。
本案經檢察官吳茂松到庭執行職務。
中    華    民    國  100     年    4     月    26    日
                  刑事第十一庭  審判長法  官  翁慶珍
                                      法  官  石家禎
                                      法  官  孫啟強
以上正本證明與原本無異。
不得上訴。
中    華    民    國   100    年    4     月    26    日
                                      書記官  劉鴻瑛
附錄本件判決論罪科刑法條：
刑法第305條：
以加害生命、身體、自由、名譽、財產之事，恐嚇他人致生危害
於安全者，處 2 年以下有期徒刑、拘役或 3 百元以下罰金。
刑法第344條：
乘他人急迫、輕率或無經驗貸以金錢或其他物品，而取得與原本
顯不相當之重利者，處 1 年以下有期徒刑、拘役或科或併科 1
千元以下罰金。
附表一：
┌─┬───┬───┬────┬────┬────┬───────┬────────┐
│編│行為人│被害人│借款時間│借款地點│借款金額│繳息方式      │利息計算方式    │
│號│      │      │        │        │        │              │（利息含手續費│
│  │      │      │        │        │        │              │實拿本金天數×│
│  │      │      │        │        │        │              │365×100%）     │
├─┼───┼───┼────┼────┼────┼───────┼────────┤
│1 │鍾大新│李宛蓁│96年7 月│高雄縣美│30,000元│借款3 萬元先扣│年利率：405.55% │
│  │      │      │間某日  │濃鎮中正│        │利息3,000 元，│【3000元27000 │
│  │      │      │        │路一段之│        │實際取得27,000│元10天×365× │
│  │      │      │        │簡餐店  │        │元，每10日付利│100%=405.55%】  │
│  │      │      │        │        │        │息3,000 元，付│                │
│  │      │      │        │        │        │息5 個月至97年│                │
│  │      │      │        │        │        │初清償完畢    │                │
├─┼───┼───┼────┼────┼────┼───────┼────────┤
│2 │鍾大新│林李連│96年12月│上址簡餐│30,000元│借款3 萬元先扣│年利率：405.55% │
│  │      │招    │底某日  │店      │        │利息3,000 元，│【3000元27000 │
│  │      │      │        │        │        │實際取得27,000│元10天×365× │
│  │      │      │        │        │        │元，每10日付利│100%=405.55%】  │
│  │      │      │        │        │        │息3,000 元，付│                │
│  │      │      │        │        │        │息5 個月至97年│                │
│  │      │      │        │        │        │7 月清償完畢  │                │
├─┼───┼───┼────┼────┼────┼───────┼────────┤
│3 │鍾大新│顏翊文│97年7 月│高雄市楠│10,000元│借款1 萬元先扣│年利率：920.16% │
│  │鍾志章│      │間某日  │梓區廣昌│        │利息1,000 元及│【1500元8500元│
│  │      │      │        │街141 巷│        │手續費500 元，│7 天×365×100│
│  │      │      │        │口附近  │        │實際取得8,500 │%=920.16%】     │
│  │      │      │        │        │        │元，每7 日付利│                │
│  │      │      │        │        │        │息1,000 元，付│                │
│  │      │      │        │        │        │息3 個月後無力│                │
│  │      │      │        │        │        │清償，於98年1 │                │
│  │      │      │        │        │        │月農曆過年由其│                │
│  │      │      │        │        │        │母蘇鳳美枝代為│                │
│  │      │      │        │        │        │清償本息共2 萬│                │
│  │      │      │        │        │        │元            │                │
├─┼───┼───┼────┼────┼────┼───────┼────────┤
│4 │鍾大新│顏翊文│98年4 月│同上    │10,000元│借款1 萬元先扣│年利率：579.36% │
│  │鍾志章│      │26日    │        │        │利息1,000 元，│【1000元9000元│
│  │      │      │        │        │        │實際取得9,000 │7 天×365×100│
│  │      │      │        │        │        │元，每7 日付利│%=579.36%】     │
│  │      │      │        │        │        │息1,000 元，付│                │
│  │      │      │        │        │        │息4 次後無力清│                │
│  │      │      │        │        │        │償，由其母蘇鳳│                │
│  │      │      │        │        │        │美枝代為清償本│                │
│  │      │      │        │        │        │息共2 萬元    │                │
├─┼───┼───┼────┼────┼────┼───────┼────────┤
│5 │鍾大新│顏翊文│98年10月│同上    │10,000元│借款1 萬元先扣│年利率：920.16% │
│  │鍾志章│      │3 日中秋│        │        │利息1,000 元及│【1500元8500元│
│  │莊培瑜│      │節後某日│        │        │手續費500 元，│7 天×365×100│
│  │      │      │        │        │        │實際取得8,500 │%=920.16%】     │
│  │      │      │        │        │        │元，每7 日付利│                │
│  │      │      │        │        │        │息1,000 元，付│                │
│  │      │      │        │        │        │息至99年2 月23│                │
│  │      │      │        │        │        │日共4 次，合計│                │
│  │      │      │        │        │        │6,000 元      │                │
├─┼───┼───┼────┼────┼────┼───────┼────────┤
│6 │鍾大新│王清│97年間某│高雄市左│15,000元│借款15,000元先│年利率：579.36% │
│  │鍾志章│      │日      │營區和光│        │扣利息1,500 元│【1500元13500 │
│  │      │      │        │街166 巷│        │，實際取得13, │7 天×365×100│
│  │      │      │        │14 號   │        │500 元 ，每7日│%=579.36%】     │
│  │      │      │        │        │        │付利息1,500 元│                │
│  │      │      │        │        │        │，付息不到1 個│                │
│  │      │      │        │        │        │月後清償本金  │                │
│  │      │      │        │        │        │15,000元      │                │
├─┼───┼───┼────┼────┼────┼───────┼────────┤
│7 │鍾大新│王清│98年8 月│同上    │10,000元│借款1 萬元先扣│年利率：579.36% │
│  │鍾志章│      │間某日  │        │        │利息1,000 元，│【1000元9000  │
│  │莊培瑜│      │        │        │        │實際取得9,000 │7 天×365×100│
│  │      │      │        │        │        │元，每7 日付利│%=579.36%】     │
│  │      │      │        │        │        │息1,000 元，旋│                │
│  │      │      │        │        │        │清償本金1 萬元│                │
├─┼───┼───┼────┼────┼────┼───────┼────────┤
│8 │鍾大新│王清│98年12月│同上    │20,000元│借款2 萬元先扣│年利率：579.36% │
│  │鍾志章│      │底某日  │        │        │利息2,000 元，│【2000元18000 │
│  │莊培瑜│      │        │        │        │實際取得18,000│元7 天×365× │
│  │      │      │        │        │        │元，每7 日付利│100%=579.36%】  │
│  │      │      │        │        │        │息2,000 元，旋│                │
│  │      │      │        │        │        │清償本金2萬元 │                │
├─┼───┼───┼────┼────┼────┼───────┼────────┤
│9 │鍾大新│王清│99年初某│同上    │10,000元│借款1 萬元先扣│年利率：579.36% │
│  │鍾志章│      │日      │        │        │利息1,000 元，│【1000元9000元│
│  │莊培瑜│      │        │        │        │實際取得9,000 │7 天×365×100│
│  │      │      │        │        │        │元，每7 日付利│%=579.36%】     │
│  │      │      │        │        │        │息1,000 元    │                │
├─┼───┼───┼────┼────┼────┼───────┼────────┤
│10│鍾大新│王清│99年2 月│同上    │10,000元│借款1 萬元先扣│年利率：579.36% │
│  │鍾志章│      │11日    │        │        │利息1,000 元，│【1000元9000元│
│  │莊培瑜│      │        │        │        │實際取得9,000 │7 天×365×100│
│  │      │      │        │        │        │元，每7 日付利│%=579.36%】     │
│  │      │      │        │        │        │息1,000 元，  │                │
│  │      │      │        │        │        │              │                │
├─┼───┼───┼────┼────┼────┼───────┼────────┤
│11│鍾大新│林豐盛│98年3 月│高雄市楠│10,000元│借款1 萬元先扣│年利率：579.36% │
│  │鍾志章│      │間某日  │梓區右昌│        │利息1,000 元，│【1000元9000元│
│  │      │      │        │街285 巷│        │實際取得9,000 │7 天×365×100│
│  │      │      │        │20弄16號│        │元，每7 日付利│%=579.36%】     │
│  │      │      │        │        │        │息1,000 元，付│                │
│  │      │      │        │        │        │息1 個月後清償│                │
│  │      │      │        │        │        │本金1萬元     │                │
├─┼───┼───┼────┼────┼────┼───────┼────────┤
│12│鍾大新│林豐盛│上開日期│同上    │10,000元│借款1 萬元先扣│年利率：579.36% │
│  │鍾志章│      │半個月後│        │        │利息1,000 元，│【1000元9000元│
│  │      │      │        │        │        │實際取得9,000 │7 天×365×100│
│  │      │      │        │        │        │元，每7 日付利│%=579.36%】     │
│  │      │      │        │        │        │息1,000 元，付│                │
│  │      │      │        │        │        │息1個月後清償 │                │
│  │      │      │        │        │        │本金1萬元     │                │
├─┼───┼───┼────┼────┼────┼───────┼────────┤
│13│鍾大新│呂哲寧│98年7 月│高雄市楠│10,000元│借款1 萬元先扣│年利率：920.16% │
│  │鍾志章│      │間某日  │梓區瑞屏│        │利息1,000 元及│【1500元8500元│
│  │莊培瑜│      │        │路30巷7 │        │手續費500 元，│7 天×365×100│
│  │      │      │        │號      │        │實際取得8,500 │%=920.16%】     │
│  │      │      │        │        │        │元，每7 日付利│                │
│  │      │      │        │        │        │息1,000 元    │                │
│  │      │      │        │        │        │              │                │
├─┼───┼───┼────┼────┼────┼───────┼────────┤
│14│鍾大新│陳武璋│98年6 月│高雄市楠│10,000元│借款1 萬元先扣│年利率：920.16% │
│  │鍾志章│      │25日    │梓區右昌│        │利息1,000 元及│【1500元8500元│
│  │      │      │        │街285 巷│        │手續費500 元，│7 天×365×100│
│  │      │      │        │20弄16號│        │實際取得8,500 │%=920.16%】     │
│  │      │      │        │（林豐盛│        │元，每7 日付利│                │
│  │      │      │        │住處）  │        │息1,000 元，付│                │
│  │      │      │        │        │        │息4 次後未再付│                │
│  │      │      │        │        │        │，嗣由林豐盛清│                │
│  │      │      │        │        │        │償本金1 萬元  │                │
├─┼───┼───┼────┼────┼────┼───────┼────────┤
│15│鍾大新│潘水上│98年7 月│高雄市楠│10,000元│借款1 萬元先扣│年利率：1738.09%│
│  │鍾志章│      │間某日  │梓區後昌│        │利息1,000 元及│【2500元7500│
│  │      │      │        │路105 巷│        │手續費1,500 元│7 天×365 ×100%│
│  │      │      │        │13號    │        │，實際取得    │= 1738.09%】    │
│  │      │      │        │        │        │7,500 元，每7 │                │
│  │      │      │        │        │        │日付利息1,000 │                │
│  │      │      │        │        │        │元            │                │
├─┼───┼───┼────┼────┼────┼───────┼────────┤
│16│鍾大新│潘水上│上開日期│同上    │10,000元│借款1 萬元先扣│年利率：579.36% │
│  │鍾志章│      │一週後  │        │        │利息1,000 元  │【1000元9000元│
│  │莊培瑜│      │        │        │        │，實際取得    │7 天×365×100│
│  │      │      │        │        │        │9,000 元，每7 │%=579.36%】     │
│  │      │      │        │        │        │日付利息1,000 │                │
│  │      │      │        │        │        │元            │                │
├─┼───┼───┼────┼────┼────┼───────┼────────┤
│17│鍾大新│楊川德│98年12月│屏東縣九│20,000元│借款2 萬元先扣│年利率：744.89% │
│  │鍾志章│      │間某日  │如鄉九如│        │利息2,000 元及│【2500元17500 │
│  │      │      │        │路農會附│        │手續費500 元，│元7 天×365× │
│  │      │      │        │近      │        │實際取得17,500│100%=744.89%】  │
│  │      │      │        │        │        │元，每7日付利 │                │
│  │      │      │        │        │        │息2,000 元，付│                │
│  │      │      │        │        │        │息至99年1 月底│                │
│  │      │      │        │        │        │清償本金2萬元 │                │
├─┼───┼───┼────┼────┼────┼───────┼────────┤
│18│鍾大新│陳建崧│99年2 月│屏東市金│10,000元│借款1 萬元先扣│年利率：1303.57%│
│  │鍾志章│      │間某日  │城街84巷│        │利息1,000 元及│【2000元8000元│
│  │      │      │        │1號     │        │手續費1,000 元│7 天×365×100│
│  │      │      │        │        │        │，實際取得8,00│%=1303.57%】    │
│  │      │      │        │        │        │0 元，每7日付 │                │
│  │      │      │        │        │        │利息1,000元， │                │
│  │      │      │        │        │        │付息7 次後即未│                │
│  │      │      │        │        │        │再付息        │                │
├─┼───┼───┼────┼────┼────┼───────┼────────┤
│19│鍾大新│陳柏亨│99年2 月│高雄市前│ 5,000元│借款5,000 元先│年利率：579.36% │
│  │鍾志章│      │間某日  │鎮區精忠│        │扣利息500 元  │【500元4500元 │
│  │      │      │        │街114 巷│        │，實際取得4,50│7 天×365×100│
│  │      │      │        │2 弄7 之│        │0 元，每7日付 │%=579.36% 】    │
│  │      │      │        │3 號4樓 │        │利息500 元    │                │
└─┴───┴───┴────┴────┴────┴───────┴────────┘
附表二：
┌──┬────────────┬───┬─────────────────────┐
│編號│  扣押物品名稱          │ 數量 │沒收與否及其法條依據                      │
├──┼────────────┼───┼─────────────────────┤
│1   │行動電話（廠牌皮爾卡登，│ 壹具 │係被告莊培瑜所有，且供本案重利犯罪所用之物│
│    │不含門號0000000000號SIM │      │，應依刑法第38條第1項第2款規定宣告沒收。  │
│    │卡）                    │      │                                          │
├──┼────────────┼───┼─────────────────────┤
│2   │行動電話（廠牌LG，含門號│ 壹具 │係被告莊培瑜所有，且供本案重利犯罪所用之物│
│    │0000000000號SIM卡壹張 ）│      │，應依刑法第38條第1項第2款規定宣告沒收。  │
├──┼────────────┼───┼─────────────────────┤
│3   │商業本票簿              │ 貳本 │係同案被告鍾大新所有，且供本案重利犯罪所用│
│    │                        │      │之物，依共同正犯責任共同原則，應依刑法第38│
│    │                        │      │條第1項第2款規定宣告沒收。                │
├──┼────────────┼───┼─────────────────────┤
│4   │小額借款名片卡          │ 壹盒 │係同案被告鍾大新所有，且供本案重利犯罪所用│
│    │                        │又壹張│之物，依共同正犯責任共同原則，應依刑法第38│
│    │                        │      │條第1項第2款規定宣告沒收。                │
├──┼────────────┼───┼─────────────────────┤
│5   │客戶資料卡（李宛蓁、林李│ 貳張 │係同案被告鍾大新所有，且供本案重利犯罪所用│
│    │連招）                  │      │之物，依共同正犯責任共同原則，應依刑法第38│
│    │                        │      │條第1項第2款規定宣告沒收。                │
├──┼────────────┼───┼─────────────────────┤
│6   │收款帳本（大本）        │ 壹本 │係同案被告鍾大新所有，且供本案重利犯罪所用│
│    │                        │      │之物，依共同正犯責任共同原則，應依刑法第38│
│    │                        │      │條第1項第2款規定宣告沒收。                │
├──┼────────────┼───┼─────────────────────┤
│7   │電話簿                  │ 1本  │與本案犯行無關，不予宣告沒收。            │
├──┼────────────┼───┼─────────────────────┤
│8   │被害人身分證（呂哲寧、謝│ 2張  │非被告及共犯所有之物，且已發還被害人，不予│
│    │瑞剛）                  │      │宣告沒收。                                │
│    ├────────────┼───┼─────────────────────┤
│    │被害人身分證（張佑生）  │ 1張  │非被告及共犯所有之物，不予宣告沒收。      │
├──┼────────────┼───┼─────────────────────┤
│9   │ZI-5982 號自小客車行車執│ 1張  │與本案犯行無關，且已發還所有人謝陳文金（謝│
│    │照                      │      │瑞剛之母），不予宣告沒收。                │
├──┼────────────┼───┼─────────────────────┤
│10  │商業本票（被害人劉東海簽│ 2張  │與本案犯行無關，不予宣告沒收。            │
│    │署）                    │      │                                          │
├──┼────────────┼───┼─────────────────────┤
│11  │行動電話（廠牌SonyEricss│ 1具  │係同案被告鍾志章日常通話使用，且無證據證明│
│    │on，門號0000000000號）  │      │與本案犯行有關，不予宣告沒收。            │
├──┼────────────┼───┼─────────────────────┤
│12  │行動電話（廠牌SonyEricss│ 1具  │係同案被告鍾大新日常通話使用，且無證據證明│
│    │on，門號0000000000號 ） │      │與本案犯行有關，不予宣告沒收。            │
├──┼────────────┼───┼─────────────────────┤
│13  │大樹鄉公所告發違規廣告公│ 3張  │與本案犯行無關，不予宣告沒收。            │
│    │文函                    │      │                                          │
├──┼────────────┼───┼─────────────────────┤
│14  │客戶資料卡（林佳宏、陳蔡│ 3張  │與本案犯行無關，不予宣告沒收。            │
│    │月娥、謝連福）          │      │                                          │
├──┼────────────┼───┼─────────────────────┤
│15  │收款帳本（小本）        │ 1本  │與本案犯行無關，不予宣告沒收。            │
└──┴────────────┴───┴─────────────────────┘